臺灣彰化地方法院刑事簡易庭裁定
111年度秩字第7號
移送機關    彰化縣警察局彰化分局
被移送人    林素櫻


上列被移送人因違反社會秩序維護法案件，經移送機關以111年1
月11日彰警分偵社字第110200號移送書移送審理，本院裁定如下
：
    主    文
林素櫻不罰。
    事實及理由
一、本件移送意旨略以：被移送人林素櫻於民國110年11月27日1
    9時22分許，在彰化縣○○市○○路000號（緣起蔬食餐飲店），
    因陳詩蔚不願向其購買飯糰，竟至陳詩蔚所經營之缘起蔬食
    餐飲店公然辱罵陳詩蔚，並以右拳毆打陳詩蔚（傷害部分未
    據告訴），嗣由在場之謝伯源將林素櫻壓制在地上才停止，
    因認被移送人涉有違反社會秩序維護法第68條第2款藉端滋
    擾公共場所或公眾得出入之場所、同法第87條第1 款之加暴
    行於人者之行為，爰依法移送裁處等語。
二、按社會秩序維護法之立法目的，旨在維護公共秩序，確保社
    會安寧，此同法第1 條已昭示明確。社會秩序維護法第68條
    第2款「藉端滋擾住戶、工廠、公司行號、公共場所或公眾
    得出入之場所者」之妨礙安寧秩序行為應予處罰之規定，其
    立法意旨固在保護住戶、工廠、公司行號、公共（眾）場所
    等場所之安寧秩序不受侵害，惟其所謂「藉端滋擾」，係指
    行為人有滋擾「場所」之本意，以言語或行動等方式，逾越
    一般社會大眾觀念中所容許之合理範圍，以遂其妨害公共秩
    序、擾亂社會安寧之潛在目的，致擾及場所之安寧秩序致難
    以維持或回復者而言。再細繹上開法條所列之保護對象，乃
    「住戶、工廠、公司行號、公共或公眾得出入之場所」等多
    數人聚集之地點，並未使用「他人」等字詞，益見本款規範
    意旨係在維護場域之安寧秩序不受侵害，至未涉及多數人之
    個人，尚非此規定之保護範圍。準此，倘被移送人本意非在
    破壞場所安寧，且其侵擾僅對單一個人為之，而未達妨害公
    共秩序、擾亂社會安寧之程度，縱其所為確有不當，仍難逕
    以該規定相繩，如此與同法第1條維護公共秩序，確保社會
    安寧之立法目的，方不生違背。又社會秩序維護法第87條第
    1款規定「加暴行於人者」之施暴行為應予處罰之規定，亦
    須視該暴行是否已對於公共秩序與社會安寧造成相當程度之
    危害，以符社會秩序維護法之立法意旨。
三、經查：
  ㈠本院勘驗現場錄影光碟，其中「木瓜牛奶監視器(慢9分鐘)」
    資料夾中之「AVI_CH11_00000000_075459_00.avi」錄影檔
    案內容，可見到畫面內容如下：
　　⒈影像時間19：10：14時被移送人騎著腳車在被害人所經營
      之店門口處的馬路上停下並且往店內觀看，當時店外騎樓
      處的櫃檯外有一名穿黑色衣服的女子正在等待所購買的食
      物外帶。被移送人一直坐在腳踏車上往店內觀看，直到19
      ：11：04始將腳踏車車頭朝向店門，停在店外出入口走道
      的遮雨篷下，並與上開等待外帶的黑衣女子交談。
　　⒉於19：11：37時，被移送人往店內走去。於19：11：56時
      被移送人走出店外後，站在店外出入走道與馬路的交接處
      ，並仍回頭用手朝店內指指點點。
　　⒊於19：12：06時，謝伯源自店內走出後，將擋住馬路交通
      的機車牽走，被移送人仍站在店外出入走道與馬路的交接
      處
　　⒋於19：12：35時，被移送人再度走入店內，19：12：50時
      謝伯源亦走入店內。
　　⒌於19：13：29時，被移送人自店內走出，陳詩蔚隨即亦自
      店內走出，此時可見到被移送人一邊往外走一面與其身後
      的陳詩蔚說話，同時以手朝陳詩蔚指指點點，看起來較為
      激動。
　　⒍於19：13：36至19：13：58間，被移送人與陳詩蔚站在店
      外出入走道處，被移送人持續對陳詩蔚說話，並以手朝陳
      詩蔚指指點點。此時門口的櫃檯人員仍持續處理外帶的食
      物。
　　⒎於19：13：58時，被移送人與陳詩蔚在店門口處說話間以
      右腳朝陳詩蔚踢了一腳，陳詩蔚隨即往後退了一步。
　　⒏於19：13：58至19：14：41間，被移送人在店門口處持續
      對陳詩蔚一邊說話，一邊揮動手朝陳詩蔚指指點點。
　　⒐於19：14：41時被移送人朝前邁一步靠近陳詩蔚並以右手
      拳頭揮向陳詩蔚左側頭部，陳詩蔚立即以左手擋挌。
　　⒑於19：14：43至19：14：45間，陳詩蔚以左手摀住左眼部
      位，同時謝伯源亦從店內走出，被移送人則將腳踏車立架
      踢起準備離去，但隨即被謝伯源拉住腳踏車車頭。
　　⒒於19：14：46至19：15：03間，謝伯源拉住被移送人的腳
      踏車，被移送人則試圖朝謝伯源揮拳，但遭謝伯源擋下，
      兩人發生拉扯。
　　⒓於19：15：03至19：16：13，謝伯源將被移送人拉倒後，
      壓制在騎樓櫃檯前的馬路上，同時腳踏車也倒下，陳詩蔚
      則站立在店外出入走道與馬路的交接處。
　　⒔於19：16：13至19：16：58間，謝伯源放開被移送人，並
      將被移送人的腳踏車扶起立好、撿起掉落在地的物品，被
      移送人從地上爬起後，則繼續與陳詩蔚說話。
　　⒕於19：16：58至19：19：56被移送人與陳詩蔚站在店外出
      入走道與馬路的交接處，被移送人持續與陳詩蔚說話，並
      且以手朝陳詩蔚指指點點，其間櫃檯人員持續處理外帶的
      食物，其間之19：19：02時櫃檯人員將外帶的食物交予黑
      衣女子，後黑衣女子離開現場。至19：19：56時警察抵達
      現場，影片結束。
　　㈡又證人即被害人陳詩蔚於警詢時陳稱：被移送人於110年11
      月27日19時許進入我店內詢問是否要購買飯糰，當時我沒
      有回應被移送人，被移送人看到我在薰香祈福就突然朝我
      辱罵，辱罵我的宗教信仰，並以右手揮拳毆打我，當下被
      我以左手擋下，被移送人又貼近我要把我手上的香打掉，
      我馬上舉起左手不讓被移送人靠近，並以手勢示意要求被
      移送人離開，被移送人隨後往外走並將我店內的轉經輪推
      倒，我立刻接住並將轉經輪扶好，被移送人則持續一邊往
      外走一邊辱罵，嗣在接近大門口時用右腳踢我的左側腰部
      ，然後說要打我，並揮右拳毆打我的左眼附近，並持續辱
      罵我，罵我「手毛長出來了很像猩猩」、「活不久了」、
      「這間店開不久了」等語，及證人即店內消費者謝伯源於
      警詢證稱：被移送人破壞店家的輪轉鐘及打斷老闆在店內
      誦經，我因見到被移送人對老闆拳腳打踢，我正在消費就
      當場制止被移送人，據我所知被移送人是因沒有人要向我
      其買飯糰或玉蘭花就開始擾亂店家，現場僅有1人等語。
　　㈢從上開錄影內容及前揭被害人與證人於警詢之證述，可知
      移送人確有在被害人陳詩蔚所經營之緣起蔬食餐飲店怒罵
      、毆打被害人陳詩蔚等情，惟被移送人於被害人陳詩蔚要
      求其離開時，被移送人即往店外移動，被移送人顯並非要
      擾亂被害人陳詩蔚經營的店舖，陳詩蔚所經營的店門口櫃
      檯處亦正常處理事務。又被移送人走到店外後雖持續與陳
      詩蔚爭執、咒罵陳詩蔚，其間並有用腳踢、拳頭毆打陳詩
      蔚之行為，然其行為均是針對被害人陳詩蔚本人，且以當
      時之場域，被移送人之言行固會引起往來之路人注意側目
      ，然其手段尚難認有擾及其他住戶、工廠、公司行號、公
      共場所或公眾得出入之場所之安寧及秩序，對於公共秩序
      及社會安寧所造成之危險程度亦僅止於引起注意，尚難認
      有達到擾亂公共秩序，或侵害社會之公共安寧之程度，與
      社會秩序維護法第68條第2款、第87條第1款規定之要件不
      符，自應為不罰之諭知。
四、綜上，本案應依社會秩序維護法第45條第2 項，裁定如主文
    。
五、如不服本裁定，得於裁定書送達之翌日起5 日內，以書狀敘
    述理由提出於簡易庭，向本院普通庭提起抗告。
中　　華　　民　　國　　111 　年　　2 　　月　　11　　日
                       刑事簡易庭  法  官     李淑惠
以上正本證明與原本無異。
如不服本裁定，應於裁定送達後五日內向本院提出抗告狀(須附
繕本 )。
中　　華　　民　　國　　111 　年　　2 　　月　　11　　日
                                   書記官     黃國源